【裁判字號】    99,司財管,27
【裁判日期】    990428
【裁判案由】    指定遺產管理人
【裁判全文】
臺灣臺中地方法院民事裁定            99年度司財管字第27號
聲  請  人  臺灣中小企業銀行股份有限公司
法定代理人  丁○○
代  理  人  乙○○
受  選任人  甲○○
上列聲請人聲請選任被繼承人丙○○遺產管理人事件，本院裁定
如下：
    主  文
選任甲○○為被繼承人丙○○之遺產管理人。
聲請程序費用由被繼承人丙○○之遺產負擔。
    理  由
一、按繼承開始時，繼承人有無不明，而無親屬會議或親屬會議
    未於一個月內選定遺產管理人者，利害關係人得聲請法院選
    任遺產管理人；又先順序繼承人均拋棄其繼承時由次順序之
    繼承人繼承，其次順序繼承人有無不明或第四順序之繼承人
    均拋棄其繼承者，準用關於無人承認繼承之規定，民法第一
    千一百七十八條第二項、第一千一百七十六條第六項分別定
    有明文。
二、本件聲請意旨略以：被繼承人丙○○（女、民國○○○年○
    月○○日生、生前最後住所臺中縣大安鄉○○○路一一八０
    巷十號）生前向聲請人借款新台幣（下同）一百萬元，尚有
    本金八十五萬八千零九十元及法定遲延利息與違約金未清償
    ，惟被繼承人於九十八年十一月七日死亡，尚留有遺產，其
    繼承人均拋棄繼承，且親屬會議未於法定期間內選定遺產管
    理人，致該遺產無人管理，爰依法聲請本院選任被繼承人之
    配偶甲○○擔任本件遺產管理人等語。並提出除戶謄本、戶
    籍謄本、被繼承人丙○○之繼承系統表、青年創業貸款契約
    書暨借據影本等為證。
三、本院查：聲請人主張其為被繼承人丙○○之債權人，被繼承
    人丙○○死亡後其所有繼承人均已拋棄繼承，而其親屬會議
    未於法定期間內選定遺產管理人等事實，業經聲請人提出前
    揭證據為證，復經本院依職權調取本院九十八年度司繼字第
    一四二六號拋棄繼承事件卷宗核閱屬實，自堪信為真實，揆
    諸首開規定，本件聲請人之聲請為有理由，應予准許。而選
    任遺產管理人，除慮及管理遺產之公平性外，亦需考量其適
    切性，亦即應以對被繼承人之遺產、遺債情形瞭解較深者優
    先選任為宜。本院依聲請人之聲請，徵詢被繼承人丙○○之
    配偶甲○○擔任本件遺產管理人之意願，關係人甲○○到庭
    表示同意擔任被繼承人丙○○之遺產管理人（本院九十九年
    四月十六日訊問筆錄參照）。本院審酌關係人甲○○既為被
    繼承人丙○○之配偶，對於被繼承人生前之財產及債權債務
    ，自較他人知之甚詳，對遺產之管理亦不生窒礙。執此，本
    院認為由甲○○（男、身分證統一編號：Ｚ0000000
    00號、住所：臺中縣大安鄉○○○路一一八０巷十號）擔
    任被繼承人之遺產管理人，應屬妥適，爰選任之。
四、依非訟事件法第一百五十七條，裁定如主文。
中    華    民    國    99    年    4    月     28    日
                  家事法庭      司法事務官  羅欣寧
以上正本係照原本作成。
如不服本件裁定，得於裁定書送達之翌日起十日內，以書狀敘述
理由，向本庭提起抗告。並應繳納抗告費新臺幣一千元。
中    華    民    國    99    年    4    月     28    日
                                書  記  官  蔡萍萍

司法院資訊處製作；財團法人民間司法改革基金會備份。
